臺灣臺中地方法院刑事裁定　　　　　　　96年度聲判字第14號
聲　請　人
即　告訴人　己○○
代　理　人　何中慶律師
被 　　 告　丙○○
 　　　　　 丁○○
　　　　　　甲○○
 　　　　　 戊○○
 　　　　　 乙○○
 　　　　　 庚○○
上聲請人即告訴人因告訴被告詐欺等案件，不服台灣高等法院台
中分院檢察署檢察長駁回再議之處分（九十六年度上聲議字第六
二號），聲請交付審判，本院裁定如下：
    主    文
聲請駁回。
    理    由
一、聲請交付審判意旨如附件刑事交付審判聲請狀所載。
二、按告訴人不服上級法院檢察署檢察長或檢察總長認再議為無
    理由而駁回之處分者，得於接受處分書後十日內委任律師提
    出理由狀，向該管第一審法院聲請交付審判。法院認交付審
    判之聲請不合法或無理由者，應駁回之；認為有理由者，應
    為交付審判之裁定，並將正本送達於聲請人、檢察官及被告
    ，刑事訴訟法第二百五十八條之一第一項、第二百五十八條
    之三第二項，分別定有明文。
三、本件聲請人即告訴人己○○以被告林宏羿（另由檢察官提起
    公訴）係籌備中華光電科技股份有限公司（以下簡稱中華光
    電公司）設立事務之實際負責人，其明知擬列為中華光電公
    司股東之被告林炳文（另由檢察官提起公訴）、丙○○、丁○○、甲○○、戊○○、乙○○（更名前之姓名為李海土）
    、庚○○（更名前之姓名為黃秀賢）並未實際繳納股款，惟
    為設立中華光電公司以達營業目的，竟基於共同之犯意聯絡
    ，於民國（下同）九十一年十二月十六日，將新臺幣（下同
    ）六百萬元匯入中華光電公司籌備處設在三信商業銀行進化
    分行所開立之帳號第0000000000號帳戶，以充作中華光電公
    司股東已繳足公司設立時應繳股款之形式上證明。之後，於
    九十一年十二月十七日，利用不知情之眾順會計師事務所（
    當時設在臺中市○○○路二三八號十樓之三）之會計師楊宗
    榮，出具中華光電公司設立資本額查核報告書，載明中華光
    電公司實收資本額六百萬元，確已收足，尚未動用等語，再
    於九十一年十二月二十六日，以上開不實之設立資本額查核
    報告書，向經濟部中部辦公室申請中華光電公司之設立登記
    手續，使聲請人己○○誤認中華光電公司已收足六百萬元股
    本。嗣被告丙○○、丁○○、甲○○、戊○○、乙○○、庚○○等人設立中華光電公司後，均明知「PSS全都省節能器
    」，並未具有節能省電效果，且未取得任何專利，竟以中華
    光電公司名義，為不實廣告，表示「PSS全都省節能器」已
    取得專利，可節省電費，使聲請人己○○誤認「PSS全都省
    節能器」於市場上具有一定之商機，因而於九十二年六月十
    一日，與林宏羿簽訂「臺南縣市經銷分公司契約書」，聲請
    人己○○並支付被告林宏羿一百萬元。其後始發現「PSS全
    都省節能器」並未取得任何專利，亦無法節省電費。因認被
    告丙○○、丁○○、甲○○、戊○○、乙○○、庚○○等人
    涉犯公司法第九條第一項之不實申報繳足股款、刑法第二百
    十四條使公務員登載不實、第三百三十九條第一項詐欺取財
    等罪嫌，而訴請台灣台南地方法院檢察署檢察官呈請台灣高
    等法院檢察署核轉台灣台中地方法院檢察署檢察官偵辦，經
    該署檢察官於九十五年十一月十四日，以被告犯罪嫌疑不足
    為不起訴處分（九十四年度偵字第一一二五七號），聲請人
    不服，聲請再議復經台灣高等法院台中分院檢察署檢察長於
    九十六年一月八日，以再議無理由駁回再議（九十六年上聲
    議字第六二號）等情，業據本院調閱上開相關案卷查證無訛
    。聲請人雖以附件刑事交付審判聲請狀所載理由聲請交付審
    判。惟查：(一)、按公司法第九條第一項係規定：「公司應收
    之股款，股東並未實際繳納，而以申請文件表明收足，或股
    東雖已繳納而於登記後將股款發還股東，或任由股東收回者
    ，公司負責人各處五年以下有期徒刑、拘役或科或併科新臺
    幣五十萬元以上二百五十萬元以下罰金」，是該罪之行為主
    體係公司負責人。而依中華光電公司之公司登記卷宗所載，
    向經濟部中部辦公室表示收足中華光電公司之股款者，係當
    時擔任中華光電公司董事長之被告林炳文，是除中華光電公
    司之實際負責人林宏羿與被告林炳文有共同之犯意聯絡，應
    與林炳文論以共同正犯外，其餘被告丙○○、丁○○、甲○○、戊○○、乙○○、庚○○既非中華光電公司申報繳足股
    款事務之公司負責人（按依中華光電公司於九十一年十二月
    二十六日設立登記及九十三年六月十五日變更登記資料所載
    ，雖被告丁○○、甲○○、戊○○於設立登記及變更登記時
    均為董事，依公司法第八條第一項規定為公司負責人，惟該
    公司既依公司法第二百零八條及該公司章程第十三條規定，
    由董事中互推被告林炳文為董事長，對外代表公司，而為公
    司負責人，則被告丁○○、甲○○、戊○○即非該公司之負
    責人；另被告乙○○、庚○○於設立登記及變更登記時雖均
    為監察人，惟依公司法第八條第二項規定，僅在執行職務範
    圍內，為公司負責人，而該公司以申請文件表明已收足股款
    之事，並非被告乙○○、庚○○執行職務範圍；又被告丙○○則於變更登記時擔任董事長，於變更登記前並未在中華光
    電公司擔任任何職務，核與中華光電公司於設立登記之初是
    否以申請文件表明已收足股款之事無關，足見其等均非中華
    光電公司於設立登記之初申報繳足股款事務之公司負責人）
    ，且依偵查卷內資料，又乏證據足認被告丙○○、丁○○、
    甲○○、戊○○、乙○○、庚○○就中華光電公司以申請文
    件表明已收足股款之事實，係屬知情及有何參與情事，尚難
    認被告丙○○、丁○○、甲○○、戊○○、乙○○、庚○○
    與被告林炳文、林宏羿間就違反公司法第九條第一項之犯行
    ，確有犯意聯絡及行為分擔，自難令其等負違反公司法第九
    條第一項之罪責。(二)、且按刑法第二百十四條使公務員登載
    不實事項於公文書罪，須一經他人之聲明或申報，公務員即
    有登載之義務，並依其所為之聲明或申報予以登載，而屬不
    實事項者，始足構成，若其所為之聲明或申報，公務員尚須
    為實質之審查，以判斷其真實與否，始得為一定之記載者，
    即非本罪所稱之使公務員登載不實。又公司法第三百八十八
    條規定「主管機關對於公司登記之申請，認為有違反法令或
    不合法定程式者，應令其改正，非俟改正合法後，不予登記
    。」，依上開規定觀之，向主管機關申請為股份有限公司設
    立之登記，其於申請設立登記時，公司應收之股款是否確已
    繳足，主管機關須為實質之審查，以判斷其真實與否，而非
    僅依其申請或聲明即為一定登載之形式審查，則股份有限公
    司負責人明知申請設立登記時，公司應收之股款並未繳足，
    仍以申請文件表明收足而使公務員將此不實事項予以登載，
    應僅成立公司法第九條第一項之罪，無適用刑法第二百十四
    條論罪之餘地（最高法院八十九年度臺非字第四六號刑事判
    決參照）。是被告丙○○、丁○○、甲○○、戊○○、乙○○、庚○○等人亦無成立刑法第二百十四條使公務員登載不
    實文書罪。(三)、依卷附聲請人己○○提出其與中華光電公司
    實際負責人林宏羿所簽訂之「台南縣市經銷分公司契約書」
    影本所載，其內固有約明「PSS專業工程利器」之商標專用
    權、服務標章專用權之事項，惟並未載明「PSS專業工程利
    器」取得專利權之情形，而設置省電設備以節省電力，在實
    際應用上並非不可行之事，惟欲使節省電力效果，達到超過
    當時產業技術水準，則須有相當層次之創新技術，然上開契
    約書，並未約明中華光電公司所供應之「PSS專業工程利器
    」，其省電效果可達如何之具體標準；且依上開契約書所載
    ，就經銷分公司權利義務除由中華光電公司提供聲請人配備
    (1)測試機十台(2)職場大型測試機乙台(3)展示機單相（30A）
    十台(4)文宣含作業配備外，若產品未達合約簽訂之功能承諾
    ，經業主提出退貨要求，中華光電公司須依合約履行承諾辦
    理退款，另聲請人依合約取得永久經營權，亦可辦理提前解
    約；又中華光電公司所販售全都省節能器單相、三相產品，
    係向省電科技有限公司購買，而省電科技有限公司亦有就其
    產品即全都省節能器向富邦產物保險股份有限公司投保五千
    萬元產品責任險，並委託經濟部標準檢驗局試驗其中耐電壓
    測試（AC15OOV1分鐘）無異狀，有中華光電公司九十二年十
    月三日函、富邦產物保險股份有限公司產品責任保險保單、
    經濟部標準檢驗局委託試驗報告影本各一紙附卷可稽，足見
    尚難認中華光電公司實際負責人林宏羿有何向聲請人施詐，
    而使聲請人陷於錯誤致訂立上開契約書之情事。況依聲請人
    刑事告訴狀所載，其與中華光電公司實際負責人林宏羿所簽
    訂之「台南縣市經銷分公司契約書」，係由林宏羿與聲請人
    接洽、訂約，並向聲請人收取經營權利金一百萬元及聲請人
    所簽發九十二年七月十一日、同年月二十六日，面額分別為
    六十萬元、五十萬元之支票各一紙，並未見被告丙○○、丁○○、甲○○、戊○○、乙○○、庚○○有何與聲請人接洽
    或參與訂約等情，自難認被告丙○○、丁○○、甲○○、戊○○、乙○○、庚○○確有以不實資料向聲請人詐騙之犯行
    。此外卷內復無其他積極證據足資證明被告等有何公司法第
    九條第一項之不實申報繳足股款、刑法第二百十四條使公務
    員登載不實、第三百三十九條第一項詐欺取財之犯行，台灣
    台中地方法院檢察署檢察官以被告等犯罪嫌疑不足予以不起
    訴處分，及台灣高等法院台中分院檢察署檢察長認原檢察官
    不起訴處分並無不合，而駁回聲請人再議之聲請，處分書已
    詳列不起訴處分及駁回再議聲請之理由，所列理由又無任何
    違背經驗法則、論理法則或其他證據法則之情事，聲請人仍
    執前詞，以附件刑事交付審判聲請狀所載理由，聲請交付審
    判，自難謂有理由，應予駁回。
四、依刑事訴訟法第二百五十八條之三第一項、第二項，裁定如
    主文。
中　　華　　民　　國　　96　　年　　5 　　月　　14　　日
                  刑事第三庭  審判長  法  官  唐光義
                        　　　　　　　法  官  楊萬益
　　　　                              法  官  朱光國
上正本證明與原本無異。
本裁定不得抗告。
　　　                                書記官  洪明霞
中　　華　　民　　國　　96　　年　　5 　　月　　14　　日
